最高法院刑事判決　　　　　　　　　　　　　　　九十一年度台上字第四二六七號
　　上　訴　人　甲○○
右上訴人因違反槍砲彈藥刀械管制條例案件，不服台灣高等法院台中分院中華民國九
十一年四月十七日第二審判決（九十一年度上訴字第三三九號，起訴案號：台灣苗栗
地方法院檢察署九十年度偵字第二一八八號），提起上訴，本院判決如左：
    主  文
上訴駁回。
　　理  由
按刑事訴訟法第三百七十七條規定：上訴於第三審法院，非以判決違背法令為理由，
不得為之。是提起第三審上訴，應以原判決違背法令為理由，係屬法定要件。如果上
訴理由狀並未依據卷內訴訟資料，具體指摘原判決不適用何種法則或如何適用不當，
或所指摘原判決違法情事，顯與法律規定得為第三審上訴理由之違法情形，不相適合
時，均應認其上訴為違背法律上之程式，予以駁回。本件原判決維持第一審論處上訴
人甲○○未經許可，製造爆裂物罪刑之判決，駁回其在第二審之上訴。已詳敘上訴人
於民國九十年四月中旬某日，在苗栗縣公館鄉鶴山村鶴山二五四號住處，未經許可，
利用鞭炮內之火藥、螺絲釘、鬧鐘、電池、小燈泡、玻璃瓶、紙捲等材料，以外套直
徑五公分、高七公分圓筒紙管之玻璃瓶為容器，內裝螺絲釘二十五支、黑色火藥及燈
泡鎢絲，以黑色塑膠帶封口，並接出兩條電線，連接鬧鐘定時器、二號電池及電池座
，製造具有破壞性與殺傷力之土製爆裂物一枚。而於同月二十九日下午一、二時許，
將該枚爆裂物置於同縣公館鄉五谷村五谷二三六號一樓出入口處後，旋被該大樓住戶
Ａ１（姓名詳卷）發現報警，由內政部警政署刑事警察局中區防爆小組前來拆解。嗣
警方依Ａ１之指證，於同年五月一日下午一時三十分許，持搜索票循線在上開住處將
上訴人逮獲，並在其房間內扣得如原判決附表一所示之製造工具等情。係綜核上訴人
之自白，證人Ａ１、林信翰、羅財順之證詞，內政部警政署刑事警察局爆炸物處理通
知書、鑑驗通知書、現場照片暨扣案之爆裂賸餘物、製造工具等卷內資料為其所憑之
證據及認定之理由。而以上訴人所辯：該爆裂物係伊於苗栗市○○街遊樂場附近拾獲
，因受警方誤導，欲求交保而自白，警訊筆錄不實；況該枚爆裂物設定爆炸時間已過
而未爆炸，不具殺傷力，警方祇將火藥送鑑，即認結構完整具殺傷力，與事實不符云
云，為卸責飾詞，無足採信，亦於理由內逐一指駁及說明。所為論斷，俱有卷內證據
資料足憑，從形式上觀察，原判決並無違背法令之情形存在。按自首以對於未發覺之
罪投案而受裁判為要件，如案已發覺，則被告縱有投案陳述自己犯罪之事實，亦祇可
謂為自白，不能認為自首。所謂發覺，只須偵查機關，已知該犯罪事實之梗概為已足
，無須確知該犯罪事實之真實內容為必要，而所知之人亦僅須知其有犯罪嫌疑即為犯
罪業已發覺，不以確定其人為該犯罪之真兇無訛為必要。原審依據秘密證人Ａ１及證
人即警員林信翰、羅財順之指證。警方於九十年四月二十九日即已知悉上訴人為放置
爆裂物之歹徒。迨五月一日始搜獲其製造爆裂物之工具，然已無礙其已發覺之事實。
上訴人雖於同月三十日向其表兄即警員羅財順坦承犯罪，並於五月一日向警方投案，
自白犯罪，揆諸上開說明，案已發覺，已不符自首之要件，原判決未依自首規定減輕
其刑，自無違法可言。又槍砲彈藥刀械管制條例第七條第一項之未經許可，製造爆裂
物罪，以所製造之「爆裂物」，該當於同條例第四條第二款所稱之爆裂物，並具有「
殺傷力或破壞性」，即屬當之。上訴人所製造之爆裂物型式屬詭雷裝置定時，檢出鋁
粉（Al）、氯酸鉀（ KClO3）等成分，含有煙火類之火藥，內裝螺絲釘二十五支、黑
色火藥及燈泡鎢絲，以塑膠帶封口，並接出兩條電線，連接鬧鐘定時器、二號電池及
電池座，組成定時爆炸裝置，可利用定時方式引爆，結構完整，具有破壞性與殺傷力
。經由防爆人員以遙控方式安全拆解，排除危險，故未發生爆炸。因該枚定時爆裂物
具有極大危險性，不能靠近檢視，故未能查知預定引爆時間等情，已據內政部警政署
刑事警察局鑑驗屬實。則上訴人製造爆裂物已達於既遂之程度，原判決以製造爆裂物
既遂罪論處，尤無違誤。上訴意旨置原判決上開明確論斷於不顧，對原審取捨證據及
證據證明力判斷之審判職權行使，任憑己見，再事爭執，漫指原判決違法。然其所指
摘者均為單純事實上之爭辯，要非適法之第三審上訴理由。是上訴意旨所指摘原判決
違法情事，顯與法律規定得為第三審上訴理由之違法情形，不相適合。揆諸首開說明
，其上訴為違背法律上之程式，應予駁回。
據上論結，應依刑事訴訟法第三百九十五條前段，判決如主文。
中      華      民      國    九十一    年      八      月      一      日
                              最高法院刑事第四庭
                                  審判長法官  紀  俊  乾
                                        法官  黃  正  興
                                        法官  劉  介  民
                                        法官  陳  東  誥
                                        法官  黃  一  鑫
      右正本證明與原本無異
                                              書  記  官
中      華      民      國    九十一    年      八      月      六      日
